【裁判字號】    97,抗,1190
【裁判日期】    971204
【裁判案由】    聲請再審
【裁判全文】
臺灣高等法院刑事裁定                  97年度抗字第1190號
抗  告  人   臺灣臺北地方法院檢察署檢察官
聲  請  人
即受判決人   甲○○  21歲 .
上列抗告人因聲請人聲請再審案件，不服臺灣臺北地方法院中華
民國97年5月30日裁定（96年度聲簡再字第5號），提起抗告，本
院裁定如下：
    主  文
原裁定撤銷。
聲請人再審之聲請駁回。
    理  由
一、原聲請再審意旨略以：再審聲請人即受判決人甲○○於民國
    96 年8月21日受臺灣臺北地方法院九十六年度簡字第二六八
    三號有罪判決（下稱原確定判決）後，始於同年10月11日取
    得與訴外人張鎮宇電話聯絡所側錄之錄音帶，可證明其交付
    帳戶、提款卡與印章予張鎮宇，係受張鎮宇詐騙，另證人張
    君翎亦曾遭張鎮宇以同樣手法詐騙，足認聲請人應受無罪之
    判決等語，爰依刑事訴訟法第四百二十條第一項第六款之規
    定，聲請再審。
二、原裁定意旨略以：本件聲請人於偵查中即供稱其提供帳戶之
    對象係訴外人張鎮宇，並稱係經由友人介紹認識，及事發後
    曾透過張鎮宇胞姐以電話與之聯絡（第一一八二三號偵查卷
    第4、5頁），而證人張君翎除於原審法院調查時到庭結證稱
    其將帳戶提供張鎮宇外，其因95年7 月12日提供帳戶行為，
    經臺灣士林地方法院以九十六年度簡字第二九六號判決判處
    有期徒刑五月，緩刑三年等情，亦有上開臺灣士林地方法院
    判決書、本院被告前案紀錄表在卷可憑。張君翎既介紹聲請
    人與張鎮宇認識，復於95年7 月間提供帳戶予張鎮宇，及聲
    請人於95年10月11日已就其與張鎮宇之對話予以錄音，均屬
    原確定判決當時已經存在，惟因簡易判決時未經調查審酌，
    致其後始行發見，自係新證據。又依張君翎於原審調查時證
    稱：其與張鎮宇係自幼認識之朋友，聲請人與張鎮宇則因共
    同出遊認識，其因張鎮宇謊稱自己有使用他人帳戶之需求，
    而提供帳戶予張鎮宇等語觀之，聲請人基於朋友之情誼及信
    任，而提供帳戶予張鎮宇，非無可能，參以聲請人提供之錄
    音光碟及譯文內容，經原審法院勘驗光碟內容，核與譯文內
    容大致相符，有勘驗筆錄在卷足佐，形式上顯屬足以動搖原
    有罪確定判決，而認受判決人應受無罪判決之證據，具有「
    確實性」，乃准予聲請人再審之聲請。
三、抗告意旨略以：(一)錄音光碟中交談雙方是否為聲請人與張鎮
    宇（抗告書誤載為吳震宇），根本無從得知；亦未見聲請人
    說明錄音光碟之母帶何在？有無變造、剪接？法院遽然認為
    聲請人與張鎮宇之對話，稍嫌速斷。(二)縱認該錄音光碟係聲
    請人與張鎮宇之對話，惟就該錄音光碟證據形式觀察之，仍
    尚未達到「顯然可認為足以動搖原有罪確定判決」之程度，
    否則，原審法院無須於97年10月22日再行傳喚證人張鎮宇進
    行調查。(三)若認聲請人提出其與張鎮宇前揭錄音真意，係聲
    請傳喚張鎮宇作為證據方法，然張鎮宇係於前審判決確定前
    即已存在之證據方法，而非發見在後或審判時未經注意之證
    據，聲請人於前訴訟程序中收受簡易判決送達後，如有不服
    ，儘可依法提起上訴並聲請調查證據。遍查全卷，無任何不
    能或不易為此聲請之具體情由；據上說明，已不具「嶄新性
    」且聲請人聲請再審時，也不見釋明為何證人張鎮宇是「判
    決前已經存在，為法院、當事人所不知，事後方行發見」之
    證據。綜上，原裁定難認妥當、適法，爰請求撤銷原裁定，
    另為適法裁定等語。
四、按刑事訴訟法第四百二十條第一項第六款規定，有罪之判決
    確定後，因發現確實之新證據，足認受有罪判決之人應受無
    罪、免訴、免刑或輕於原判決所認罪名之判決者，為受判決
    人之利益，得聲請再審。又所謂確實之新證據，固非以絕對
    不須經過調查程序為條件，但必須可認為確實足以動搖原確
    定判決而為受判決人有利之判決者為限，倘受判決人因對有
    利之主張為原審所不採，事後提出證明，以圖證實在原審前
    所為有利之主張為真實，據以聲請再審，該項證據既非判決
    後所發見，顯難憑以聲請再審（最高法院五十年台抗字第一
    ０四號判例參照）。復傳聞證據，其真實性如何尚需經過調
    查始足認定，亦難謂為刑事訴訟法第四百二十條第一項第六
    款規定之「確實」有利於受判決人之新證據（最高法院八十
    一年度台抗字第二八四號裁定要旨參照）。
五、經查：
  (一)原確定判決係於96年8月21日判決，同年9月17日確定，而聲
    請人提出之新證據，即其所指與訴外人張鎮宇電話聯絡時側
    錄之錄音光碟，係同年10月11日取得，此觀聲請人之刑事聲
    請再審狀自明。又聲請人於前案96年4月9日偵查中供稱：當
    初是其友人綽號「阿豆」的朋友「林正宇」要其將帳戶借予
    他使用，其在朋友慫恿下，乃於95年6 月22日前往臺北光復
    郵局申請帳戶後，將上開帳戶之存摺、提款卡、印章與密碼
    交予「林正宇」云云（見他字第八五七九號偵查卷），而聲
    請人於原審亦自承：綽號「阿豆」之本名為張君翎等語（見
    原審簡再字卷第21頁），是聲請人於原確定判決前，早已知
    悉該人證張君翎之存在。因此，聲請人於原審聲請再審時所
    提之錄音光碟及人證張君翎，均顯非於判決確定前即已存在
    ，為法院或當事人所不知，而於判決確定後始經發現之新證
    據，自與刑事訟法第四百二十條第一項第六款聲請再審之理
    由未符。
  (二)復人證張君翎因於95年7 月12日某時，提供其在士林芝山郵
    局申設之帳戶存摺、印章及提款卡予不詳年籍之成年人之行
    為，經臺灣士林地方法院認定成立幫助犯詐欺取財罪，以九
    十六年度簡字第二九六號判決判處有期徒刑五月，緩刑三年
    確定在案，有上開臺灣士林地方法院判決存卷可查。縱認張
    君翎當時交付郵局帳戶存摺等資料之對象亦為張鎮宇，惟張
    君翎於原審調查供證：其係聲請人後來出事被警察逮捕後，
    方知聲請人也將帳戶借予張鎮宇等語（見原審簡再字卷第30
    頁），及聲請人於另案臺灣士林地方法院檢察署偵查中亦供
    稱：其交付郵局帳戶存摺、提款卡及密碼予張鎮宇時，並無
    其他人在場等語（見第一一０九九號偵查卷第4 頁），故有
    關聲請人如何受張鎮宇詐騙致出借其郵局帳戶之情節，張君
    翎應係事後傳聞自聲請人，顯非其親身見聞之事實。是以，
    此項人證尚難認係確實足以動搖原確定判決而為受判決人有
    利之判決之新證據。
  (三)再者，聲請人上開於前案偵查中所為其因受友人慫恿，而前
    往臺北光復郵局開戶，並將領有之存摺、提款卡、印章與密
    碼交予「林正宇」之抗辯，經原確定判決以『甲○○明知金
    融帳戶為個人理財工具，申請開設金融帳戶並無任何特殊之
    限制，一般民眾皆可以存入最低開戶金額之方式申請之，且
    一個人可以在不同之金融機構申請多數之存款帳戶使用，取
    得甚易，而可預見時下以電話詐騙促使被害人以操作銀行自
    動付款機而詐取金錢之行為甚為猖獗，且廣為媒體報導，並
    經政府有關機關呼籲，不要受騙。依一般人之社會生活經驗
    ，苟不以自己名義申請開戶，卻向不特定人蒐集他人之帳戶
    ，其目的極可能利用該帳戶供作非法詐財之用，又對交付帳
    戶供他人使用雖無必然遭該他人利用為遂行詐欺犯罪之確信
    ，但為貪圖不法利益，竟仍以該他人縱持以犯罪亦不違本意
    ，而基於幫助他人為詐欺之不確定犯意，於民國95年6 月22
    日前往位於臺北市○○區○○路3段240號之臺北光復郵局申
    請帳號00000000000000號帳戶，甲○○取得該帳戶後，隨即
    在臺灣地區某不明處所，將其所有前揭帳戶、提款卡與印章
    以新臺幣（下同）5,000 元之代價，交付予姓名、年籍不詳
    自稱「林正宇」之成年男子使用，並告知提款卡密碼。』為
    理由，認定聲請人成立幫助詐欺取財罪，而不採信聲請人前
    述所為有利於己之主張，此有原確定判決書在卷可參。而聲
    請人所提出之上開錄音光碟及人證張君翎，均無非係欲以證
    實其在原審前所為有利之主張為真實，據以聲請再審，惟前
    開證據既非判決後所發見，顯難憑以聲請再審。
六、綜上，上開聲請人所提之證據，與刑事訴訟法第四百二十條
    第一項第六款規定之新證據要件未符。原審未加細究，遽予
    准許聲請人再審之聲請，容有未當。檢察官不服，提起抗告
    ，為有理由。應由本院將原審裁定予以撤銷，並駁回聲請人
    再審之聲請。
據上論斷，依刑事訴訟法第四百十三條，裁定如主文。
中    華    民    國    97    年    12    月    4     日
                  刑事第二十一庭審判長法  官  蔡彩貞
                                      法  官  曾家貽
                                      法  官  楊力進
以上正本證明與原本無異。
不得再抗告。
                                      書記官  楊麗娟
中    華    民    國    97    年    12    月    5     日


司法院資訊處製作；財團法人民間司法改革基金會備份。
